【裁判字號】    96,易,5329
【裁判日期】    970226
【裁判案由】    詐欺
【裁判全文】
臺灣臺中地方法院刑事判決              96年度易字第5329號
公  訴  人  臺灣臺中地方法院檢察署檢察官
被      告  甲○○
上列被告因詐欺案件，經檢察官提起公訴（96年度調偵字第435
號），被告於準備程序中就被訴事實為有罪之陳述，受命法官於
聽取當事人之意見後，本院合議庭裁定改以簡式審判程序審理，
判決如下：
    主    文
甲○○以詐術得財產上不法之利益，處有期徒刑陸月，減為有期
徒刑月。又意圖為自己不法之所有，以詐術使人將本人之物交
付，處有期徒刑陸月，減為有期徒刑月。又意圖為自己不法之
所有，以詐術使人將本人之物交付，處有期徒刑陸月，減為有期
徒刑月。應執行有期徒刑捌月。緩刑貳年。
    犯罪事實
一、甲○○係翔禎企業有限公司的負責人，乙○○係諭錩企業有
    限公司（址設臺中縣神岡鄉○○路一五九巷四七號，下稱「
    諭錩公司」）的負責人，雙方前於民國九十五年間，曾有生
    意上之往來。甲○○明知自己已無償債能力，且發票人易翔
    實業有限公司（負責人陳柏松，下稱「易翔公司」）之支票
    ，係來路不明而無法兌現之「芭樂票」，竟持以為下列犯罪
    行為：
（一）意圖為自己不法之所有及為自己財產上之不法利益，於九
      十六年二月間，在諭錩公司內，接續持易翔公司簽發之票
      號ＣＵ0000000號、發票日九十六年四月十五日、
      金額新臺幣（下同）十七萬五千五百元；票號ＣＵ000
      0000號、發票日九十六年三月十五日、金額十一萬八
      千元，付款銀行均為萬泰商業銀行南崁分行之支票二紙，
      佯稱係同業向其購貨所支付之貨款客票等語，向乙○○換
      回其簽發支付與諭錩公司貨款之票號ＭＶ0000000
      號、發票日九十六年二月十日、金額二十萬元、付款銀行
      合作金庫銀行昌平分行之支票一紙，並同時貼現九萬三千
      五百元，致乙○○陷於錯誤，誤認甲○○交付之二紙客票
      ，屆期必將兌現，而於同年三月間某日，在諭錩公司內，
      歸還上開二十萬元貨款支票而免除該支票所表彰之二十萬
      元支票債務，並同時貼現而交付九萬三千五百元。
（二）意圖為自己不法之所有，於九十六年四月五日前之同年四
      月間某日，至乙○○位於臺中縣豐原市○○街二二號住處
      ，持易翔公司簽發之票號ＣＵ0000000號、發票日
      九十六年四月五日、金額三十四萬八千六百元，付款銀行
      萬泰商業銀行南崁分行之支票一紙，佯稱係同業向其購貨
      所支付之貨款支票等語，向乙○○貼現三十四萬八千六百
      元，致乙○○陷於錯誤，誤認甲○○交付之客票，屆期必
      將兌現，而貼現交付三十四萬八千六百元。
（三）意圖為自己不法之所有，於九十六年四月十五日前之同年
      四月間某日，至乙○○位於臺中縣豐原市○○街二二號住
      處，持易翔公司簽發之票號ＣＵ0000000號、發票
      日九十六年四月十五日、金額三十四萬八千六百元，付款
      銀行萬泰商業銀行南崁分行之支票一紙，佯稱係同業向其
      購貨所支付之貨款支票等語，向乙○○貼現三十四萬八千
      六百元，致乙○○陷於錯誤，誤認甲○○交付之客票，屆
      期必將兌現，而貼現交付三十四萬八千六百元。
    嗣因乙○○於九十六年三月十五日，提示上開票號ＣＵ00
    00000號支票，竟未獲兌現付款，而甲○○又避不見面
    ，乙○○始知受騙。
二、案經乙○○訴由臺灣臺中地方法院檢察署檢察官偵查起訴。
    理    由
一、上揭事實，業據被告甲○○於檢察官偵查及本院審理時坦承
    不諱，核與證人乙○○於本院審理時具結作證情節、證人即
    乙○○配偶朱源興於檢察官偵查時具結作證情節相符。此外
    ，並有發票人易翔公司票號ＣＵ0000000號、發票日
    九十六年四月十五日、金額十七萬五千五百元；票號ＣＵ0
    000000號、發票日九十六年三月十五日、金額十一萬
    八千元；票號ＣＵ0000000號、發票日九十六年四月
    五日、金額三十四萬八千六百元；票號ＣＵ0000000
    號、發票日九十六年四月十五日、金額三十四萬八千六百元
    ，付款銀行均為萬泰商業銀行南崁分行之支票影本四紙、上
    開票號ＣＵ0000000號支票退票理由單影本一紙、被
    告前支付諭錩公司票號ＭＶ0000000號、發票日九十
    六年二月十日、金額二十萬元、付款銀行合作金庫銀行昌平
    分行之貨款支票影本一紙、法務部票據信用資訊連結作業資
    料在卷可證，堪認被告自白與事實相符，本案事證明確，被
    告犯行洵堪認定。
二、核被告甲○○就犯罪事實（一），係犯刑法第三百三十九條
    第一項之詐欺取財罪及同條第二項之詐欺得利罪。被告以同
    一行為，同時觸犯詐欺取財罪及詐欺得利罪，為想像競合犯
    ，爰依刑法第五十五條前段規定，從一重論以犯罪態樣較重
    之詐欺得利罪。公訴意旨誤認被告係二次持票號ＣＵ000
    0000及ＣＵ0000000號，分次向乙○○詐借款項
    ，而認定被告就犯罪事實（一），係犯二次詐欺取財罪，容
    有未洽，附此說明。而被告就換回二十萬元貨款支票，而使
    乙○○免除該支票所表彰之二十萬元支票債務之犯行，係犯
    刑法第三百三十九條第二項之詐欺得利罪，公訴意旨認係犯
    刑法第三百三十九條第一項之詐欺取財罪，容有未洽，惟起
    訴之基本社會事實相同，爰依法變更檢察官起訴所引應適用
    之法條，併此敘明。被告就犯罪事實（二）、（三），係犯
    刑法第三百三十九條第一項之詐欺取財罪。被告所犯上開詐
    欺得利犯行及二件詐欺取財犯行，犯意各別，應分論併罰。
    爰審酌被告已有違反麻醉藥品管理條例之刑事前案紀錄，有
    臺灣高等法院被告前案紀錄表在卷可稽，堪認其品行不佳，
    並斟酌被告不思以正當途徑獲取金錢，竟以「芭樂票」向前
    生意往來的對象詐騙款項及財產上不法利益，犯罪動機及目
    的並非良善，並斟酌被告詐騙款項之數額及財產上不法利益
    之價值及被告犯後業已坦承全部犯行及與被害人達成和解，
    分期歸還詐欺所得款項，有和解書在卷足憑，犯後態度尚稱
    良好等一切情狀，分別量處如主文所示之刑。被告犯罪時間
    ，均係在九十六年四月二十四日以前，合於中華民國九十六
    年罪犯減刑條例規定基準日之前，且無該條例規定不予減刑
    之情形，均應依該條例第二條第一項第三款之規定，減其宣
    告刑期二分之一，並定其應執行之刑。末查，被告前曾於八
    十年間，因違反麻醉藥品管理條例案件，經本院於八十一年
    三月七日，以八十一年度易字第四二一號判處有期徒刑四月
    確定，於同年月二十三日易科罰金執行完畢，五年以內未曾
    因故意犯罪受有期徒刑以上刑之宣告等情，有臺灣高等法院
    被告前案紀錄表在卷可證，其因一時失慮，而罹刑典，犯後
    復已坦承犯行及與被害人達成和解，犯後態度尚稱良好，本
    院認被告經此偵審程序之教訓，當能知所警惕，信無再犯之
    虞，所宣告之刑，以暫不執行為適當，爰併予宣告緩刑二年
    ，以啟自新，並觀後效。
據上論斷，應依刑事訴訟法第二百七十三條之一第一項、第二百
九十九條第一項前段、第三百條，刑法第三百三十九條第一項、
第二項、第五十五條前段、第五十一條第五款、第七十四條第一
項第二款，刑法施行法第一條之一第一項、第二項前段，中華民
國九十六年罪犯減刑條例第二條第一項第三款、第七條、第十條
第二項，判決如主文。
中    華    民    國    97    年    2     月    26    日
                  刑事第十三庭  法  官  陳  得  利
上正本證明與原本無異。
如不服本判決，應於送達後十日內向本院提出上訴狀（須附繕
本），上訴於臺灣高等法院臺中分院。
                                書記官  鐘  麗  芳
中    華    民    國    97    年    2     月    26    日
附錄本案論罪科刑法條全文：
中華民國刑法第三百三十九條
意圖為自己或第三人不法之所有，以詐術使人將本人或第三人之
物交付者，處五年以下有期徒刑、拘役或科或併科一千元以下罰
金。
以前項方法得財產上不法之利益或使第三人得之者，亦同。
前二項之未遂犯罰之。


司法院資訊處製作；財團法人民間司法改革基金會備份。
